【裁判字號】    98,台上,4380
【裁判日期】    980806
【裁判案由】    強盜
【裁判全文】
最高法院刑事判決            九十八年度台上字第四三八０號
上  訴  人  甲○○
上列上訴人因強盜案件，不服台灣高等法院中華民國九十八年五
月二十六日第二審判決（九十八年度上訴字第九四二號，起訴案
號：台灣板橋地方法院檢察署九十七年度偵字第二六三八五號）
，提起上訴，本院判決如下：
    主  文
上訴駁回。
    理  由
按刑事訴訟法第三百七十七條規定，上訴於第三審法院，非以判
決違背法令為理由，不得為之。是提起第三審上訴，應以原判決
違背法令為理由，係屬法定要件。如果上訴理由書狀並未依據卷
內訴訟資料，具體指摘原判決不適用何種法則或如何適用不當，
或所指摘原判決違法情事，顯與法律規定得為第三審上訴理由之
違法情形，不相適合時，均應認其上訴為違背法律上之程式，予
以駁回。本件上訴人甲○○上訴意旨略以：(一)原審未斟酌上訴人
以報紙偽裝為水果刀，手段不足以抑制Ａ女（代號00000000，真
實姓名年籍詳卷）之抗拒；且依Ａ女於第一審所證，其就是否同
意上訴人綁其雙手以保證不會報警，雙方僵持約三十分鐘，顯見
Ａ女對上訴人並不畏懼，Ａ女若欲反抗，應可持屋內掃把或椅子
抵抗，其不想反抗，任意交錢給上訴人，顯與強盜要件不符，充
其量上訴人僅成立恐嚇取財而已。上情業經上訴人於民國九十八
年五月五日具狀向原審陳明，原審就上訴人之行為是否足以使Ａ
女喪失抗拒能力，未依Ａ女上開證言而為判斷，逕認上訴人犯加
重強盜罪，有應於審判期日調查之證據未予調查及證據上理由矛
盾之違法。(二)Ａ女於第一審又證稱，其交付金融卡予上訴人並告
知存款餘額有新台幣（下同）十一萬元左右後，上訴人才離開等
語；若上訴人係因Ａ女表示願意給上訴人十萬元才肯離開，則上
訴人應將十一萬元全數提領，怎會僅提領三萬元，且又返回現場
交還提款卡？顯見上訴人與Ａ女間應有協議。再上訴人如預謀犯
罪，應不會將證件及手機交予Ａ女致留下證據，諸多疑點有待詳
查。(三)上訴人已知犯錯，願接受法律制裁且願賠償Ａ女，原審論
以強盜罪實嫌過重；上訴人家中尚有妻兒需撫養，懇請給予上訴
人自新之機會云云。
惟查原判決依憑上訴人之部分自白，證人Ａ女之證言，扣案尼龍
繩一條、膠帶一捲及0000000000門號行動電話機具，
Ａ女領回贓款一萬八千九百元之贓物認領保管單一件、上訴人離
去案發現場經監視器攝錄翻拍之照片三幀，原審勘驗上訴人警詢
錄音帶之勘驗筆錄等證據，資以認定上訴人有原判決事實欄所記
載之犯罪事實，因而撤銷第一審關於加重強盜部分不當之科刑判
決，改判仍論處上訴人攜帶兇器強盜罪刑（處有期徒刑八年），
已詳述其依憑之證據及認定之理由。對於上訴人否認有強盜之犯
行，辯稱：伊並未持水果刀，而係從背包取出一捲報紙佯稱水果
刀；Ａ女係同時交付伊二千元及金融卡，而非先交付現金，於伊
以尼龍繩將Ａ女雙手反綁在身後、以膠帶黏貼Ａ女嘴部後，再交
付金融卡，綑綁行為係伊要離開現場去領款時所為；又因怕Ａ女
報警，Ａ女乃交付手機、大門鑰匙，伊於領得三萬元後，連同金
融卡一併交還Ａ女云云。經綜合調查證據之結果，認不可採，已
在判決內詳予指駁，並說明其理由。原判決所為論述，核與卷證
資料相符，從形式上觀察，並無違背法令之情形。按認事採證、
證據之取捨及證據證明力之判斷，俱屬事實審法院之職權，苟無
違背證據法則，自不能指為違法。（一）刑法恐嚇罪與強盜罪之
區別，前者係以將來之惡害通知被害人，使其生畏怖心，後者係
以目前危害或施用強暴脅迫，至使不能抗拒，除在程度上不同外
，尤應以被害人已否喪失意思自由為標準。而強盜罪之所謂「不
能抗拒」，係指行為人所為之強暴、脅迫等不法行為，就當時之
具體事實，予以客觀之判斷，足使被害人身體上或精神上達於不
能或顯難抗拒之程度而言。本件上訴人佯稱租屋，約由Ａ女單獨
一人與其見面，再將房門關上，以預藏之水果刀脅迫Ａ女交付現
金，繼而為綑綁行為，顯係當場對Ａ女施以強暴脅迫，而Ａ女因
隻身弱女，懼怕遭受凌辱或不測，固有要求上訴人不要傷害之情
詞，然依Ａ女當時所面對上訴人持刀相向之之情境，客觀上已足
使其精神上達於顯難抗拒之程度，自屬已陷於不能抵抗之情形。
自不能以Ａ女當時未持物品抵抗即認其未達「不能或顯難抗拒之
程度」，上訴人所辯Ａ女並非不能抗拒，只是不要抵抗，上訴人
所為僅係恐嚇取財云云，自無可採。原判決已說明其就案內所有
證據，本於調查所得心證，分別定其取捨，而憑以認定上訴人犯
罪之依據及理由，其自由判斷之職權行使，核與論理法則無違，
此係事實審法院採證認事之職權行使，難謂有理由矛盾，或應於
審判期日調查之證據而未予調查之情形。（二）量刑之輕重，係
屬事實審法院得依職權自由裁量之事項，苟於量刑時，已依行為
人之責任為基礎，並斟酌刑法第五十七條各款所列情狀，而未逾
越法定範圍，又未濫用其職權，即不得遽指為違法。原判決於量
刑時，已依上揭規定，審酌上訴人係高中肄業，年輕力壯，不思
以正當手段謀求生計，反而鎖定女性屋主佯稱租屋，再攜帶兇器
為強盜行為，其犯罪之動機、目的惡劣，手段囂張，所造成被害
人之身體、精神及財產上之損害，影響社會治安甚鉅，事後復未
與被害人和解賠償損害等犯罪後之態度等一切情狀，量處有期徒
刑八年，既未逾越法定刑度，又未濫用自由裁量之權限，不得執
為合法之第三審上訴理由。上訴人上訴意旨核係對原審取捨證據
與自由判斷證據證明力之職權行使及原判決理由已經說明之事項
，或就與犯罪構成事實無關之枝節問題，或就不影響於判決本旨
事項再為事實上之爭辯，徒以自己之說詞，泛指其為違法，並為
單純事實上之爭執，皆非適法之第三審上訴理由，其上訴違背法
律上之程式，應予駁回。
據上論結，應依刑事訴訟法第三百九十五條前段，判決如主文。
中    華    民    國  九十八  年    八    月    六    日
                      最高法院刑事第二庭
                          審判長法官  莊  登  照
                                法官  陳  世  淙
                                法官  許  錦  印
                                法官  蕭  仰  歸
                                法官  林  立  華
      本件正本證明與原本無異
                                      書  記  官
中    華    民    國  九十八  年    八    月   十一   日
                                                      v


司法院資訊處製作；財團法人民間司法改革基金會備份。
